# 在未转让相关投资前，对外投资评估增值形成的资本公积能否转增股本

提问人：chenyiwei 时间：2011-08-30 19:49:08
财会字[1998]66号文件和《企业会计制度》都明确规定资本公积中的准备类项目在其实现之前不得用于转增资本（或股本）。 没有仔细看你附件中的案例，个人理解能否考虑关注截至整体变更基准日，与原先转增资本的资本公积准备类项目相关的资产是否已被耗用或处置完毕，如果是，可能可以考虑视同此时该资本公积已经具备转增资本的条件，相当于原先的出资已经补足。可以和律师讨论一下这样操作的可行性。

回答人：chenyiwei
财会字[1998]66号文件和《企业会计制度》都明确规定资本公积中的准备类项目在其实现之前不得用于转增资本（或股本）。 没有仔细看你附件中的案例，个人理解能否考虑关注截至整体变更基准日，与原先转增资本的资本公积准备类项目相关的资产是否已被耗用或处置完毕，如果是，可能可以考虑视同此时该资本公积已经具备转增资本的条件，相当于原先的出资已经补足。可以和律师讨论一下这样操作的可行性。

回答人：chenyiwei
回复 tony868lamy 的帖子
以前年度以实物资产对外投资，按当时的会计规定确认的资本公积，从现在的眼光看类似于其他综合收益性质。在不改变公司组织形式的情况下，这部分其他综合收益性质的资本公积是不可以转增股本的。但在公司组织形式改变（有限责任公司变为股份有限公司）的情况下，为了体现“有限责任公司以经审计的账面净资产折股整体变更为股份有限公司”的要求，这部分资本公积需一并纳入折股净资产，构成变更后股份有限公司的股本或“资本公积——股本溢价”。
除此之外，其他属于其他综合收益性质的资本公积，如可供出售金融资产公允价值变动等，也是按照上述同一原则处理。

回答人：chenyiwei
回复 tony868lamy 的帖子
需要注意区分会计问题和法律问题的界限。“哪些资本公积可以用于转增股本”这个问题既属于会计问题，也属于法律问题，但我个人理解更偏向于法律问题（尽管这个问题目前主要是在会计准则中规定的，但并不是会计要素的确认、计量、列报、披露范畴的问题）；“会计主体的延续”和与之相关的“原帐面价值、历史成本的延续”问题完全是会计问题。
作为会计问题，会计主体延续问题的主要考虑是股份有限公司与原先的经营实体是否存在实质性的联系。但对于哪些资本公积可以转增、以及何时可以转增资本的问题，由于主要是法律问题，所以需要关注相关法律法规的规定以及“整体变更”的法律形式要求的影响。在实务中，整体变更时，应当把有限责任公司经审计的个别报表层面的基准日帐面净资产（扣除专项储备余额，如有）全部转为股份有限公司的股本和“资本公积——股本溢价”，包括尚未实现的准备项目在内。

提问人：让我怎么办 时间：2011-08-30 22:32:33
回复 chenyiwei 的帖子
我看了公司招股说明书关于投资部分，与这个准备相关的长期股权投资截至目前仍未处置。而且，资本公积形成于 1999 年，这个增资是 2000 年完成的。

回答人：chenyiwei
具体背景不清楚，不便评论。但是这属于有限责任公司股东权益内部的结转。事实上到了整体变更为股份有限公司时，该问题已经自动消除了。

提问人：tony868lamy 时间：2011-10-23 00:38:07
回复 chenyiwei 的帖子
谢谢陈老师的耐心。:handshake
理解什么是实务，也知道没有两全齐美，实务只是一种习惯的做法，探讨问题是学习的最好途径。
专项储备在会计上也是一项权益，它需要个别考虑，那么像其他综合收益、盈余公积、未实现准备项目等转增资本限制为何就不单独考虑呢？还是有些费解的。
在法律角度也有很多律师在讨论，实务中通行的将有限责任公司净资产按 1 ： 1 的比例折合为股份有限公司股本总额的做法有悖于公司法的规定，需要改正、规范。比如说从整体变更的法律性质角度就净资产折股问题进行分
http://www.wincon.com.cn/cn/magazine_detail.aspx?nid=57

回答人：chenyiwei
这个问题在法律上有探讨的余地。但目前在实务操作中，按照证监会事实上认可的一般做法应当不会有实质性的风险，不会对IPO构成障碍。

提问人：liugangqd 时间：2011-12-09 10:37:57
回复 chenyiwei 的帖子
陈老师，您好，公司以净资产评估对外投资，该如何账务处理？增值部分是否应计入资本公积？做如下分录： 借：长期股权投资负债类科目 贷：资产类科目 资本公积

回答人：chenyiwei
这个问题在本版面讨论很多，请注意搜索本版面之前的讨论。区分是否能够控制被投资单位、是否构成国企改制等情况分别讨论。